【裁判字號】    98,裁,1682
【裁判日期】    980709
【裁判案由】    新型專利舉發
【裁判全文】
最  高  行  政  法  院  裁  定
                                      98年度裁字第1682號
上  訴  人  甲○○
訴訟代理人  陳居亮律師
被 上訴 人  經濟部智慧財產局
代  表  人  王美花
上列當事人間新型專利舉發事件，上訴人對於中華民國98年4月2
日智慧財產法院98年度行專訴字第4號判決，提起上訴，本院裁
定如下：
    主  文
上訴駁回。
上訴審訴訟費用由上訴人負擔。
    理  由
一、按智慧財產案件審理法未規定者，分別依民事、刑事或行政
    訴訟程序應適用之法律，又對於智慧財產法院之裁判，除法
    律別有規定外，得上訴或抗告於終審行政法院，智慧財產案
    件審理法第1條及第32條分別定有明文。而對於高等行政法
    院判決之上訴，非以其違背法令為理由，不得為之，行政訴
    訟法第242條定有明文。依同法第243條第1項規定，判決不
    適用法規或適用不當者，為違背法令；而判決有同條第2項
    所列各款情形之一者，為當然違背法令。是當事人以高等行
    政法院判決有不適用法規或適用法規不當為上訴最高行政法
    院之理由時，其上訴狀或理由書應有具體之指摘，並揭示該
    法規之條項或其內容。如以行政訴訟法第243條第2項所列各
    款情形為理由時，其上訴狀或理由書，應揭示合於該條項各
    款之事實，如未依此項方法表明者，即難認為已對高等行政
    法院判決之違背法令有具體之指摘，其上訴自難認為合法。
二、緣上訴人前於民國（下同）94年4月25日以「立式龍頭及其
    陶瓷控制閥組合結構」（下稱系爭專利）申請新型專利，經
    被上訴人編為第00000000號進行形式審查准予專利後，發給
    新型第M287897號專利證書。嗣舉發人乙○○以系爭專利違
    反專利法第94條第1項第1款及第4項規定，不符新型專利要
    件，對之提起舉發。案經被上訴人審查，為「舉發成立，應
    撤銷專利權」之處分。上訴人循序提起行政訴訟。
三、原判決以：(1)系爭專利申請專利範圍第1項之立式龍頭、立
    式本體、閥座槽、冷水入孔、熱水入孔、閥腳定位孔、出水
    穿孔、出水管、陶瓷控制閥、冷水導入管、熱水導入管、凸
    接腳、出水孔、間隔空間、密止部依序與舉發證據之立式龍
    頭、立式本體、閥座槽、冷水入孔、熱水入孔、閥腳定位孔
    、出水穿孔、出水管、陶瓷控制閥、冷水導入管、熱水導入
    管、凸接腳、出水孔、間隔空間、密止部相當，故兩者使用
    構件類似，構件的連結關係亦無差異，其區別僅在於系爭專
    利之陶瓷控制閥外徑為20～31mm，而舉發證據揭示之實施態
    樣為外徑為40mm之陶瓷控制閥，及系爭專利申請專利範圍第
    1項之密止部為廣義之上位結構，舉發證據之止水環為下位
    結構而已；然使用類似構件於外形作尺寸的變化為可輕易思
    及者，且舉發證據第26頁之陶瓷控制閥便是一種為不同於40
    mm之25mm尺寸，該同一引證文件中呈現一種可為陶瓷控制閥
    作外徑尺寸變化的創作概念，並介於系爭專利第1項請求範
    圍內，又單純將既有構件作尺寸之改變本就無功效上增進；
    另系爭專利申請專利範圍第1項之密止部為上位結構之廣義
    請求，已為舉發證據之下位結構的止水環所揭露，亦無功效
    之增進，故舉發證據可證系爭專利申請專利範圍第1項不具
    進步性。(2)系爭專利申請專利範圍第2項係界定陶瓷控制閥
    底部之冷、熱水導入管端面更可組設有止水環、第3項係於
    陶瓷控制閥周側之密止部係可藉由套組一止水環所構成；舉
    發證據於陶瓷控制閥底部之冷、熱水導入管端面亦圖示有止
    水環構件、陶瓷控制閥周側設有環槽，可供一止水環套組以
    達密合止漏之效果，故舉發證據亦可證明系爭專利申請專利
    範圍第2項及第3項不具進步性。(3)系爭專利申請專利範圍第
    4項及第5項均為其申請專利範圍第1項之上位結構之敘述。
    舉發證據第20頁型號RC-40AZCD單柄水龍頭冷熱混合陶瓷芯
    之工程圖所繪用以供陶瓷控制閥組構之單柄水龍頭立式本體
    、Φ39.1mm之槽徑、分別為Φ8mm之兩孔、分別為深度4.5mm
    、Φ5.5mm之兩孔、閥座槽底部右邊之孔、右邊延伸出段折
    線之管體、底部之兩管體、底部兩較細長之腳體、陶瓷控制
    閥下方外周緣黑色環圈部位等，已揭示系爭專利申請專利範
    圍第4項及第5項所載立式龍頭及陶瓷控制閥之結構特徵。(4)
    系爭專利申請專利範圍第7項及第8項係分別依附於申請專利
    範圍第5項；其中第7項係將陶瓷控制閥之冷、熱水導入管端
    面更可組設有止水環；第8項係將陶瓷控制閥之密止部係可
    藉由套組一止水環所構成者，而前揭舉發證據第20頁已揭示
    ，於陶瓷控制閥底部之冷、熱水導入管端面有止水環構件；
    於陶瓷控制閥周側設有環槽，可供一止水環套組以達密合止
    漏之效果。故舉發證據第20頁足以證明系爭專利申請專利範
    圍第4、5、7、8項於申請前已見於刊物，不具新穎性。至於
    系爭專利申請專利範圍第6項為依據申請專利範圍第5項所述
    之陶瓷控制閥，其外徑尺寸得介於31mm與20mm之間。惟依前
    所述，舉發證據第20頁型號RC-40AZCD產品所示之陶瓷控制
    閥外徑雖與系爭專利不同，而不足以證明前述第6項不具新
    穎性，但該等陶瓷控制閥外徑之大小差異，實屬尺寸規格之
    簡易變化，自為其所屬技術領域中具有通常知識者依申請前
    之先前技術顯能輕易完成，被上訴人以舉發證據足以證明系
    爭專利申請專利範圍第1至3項及第6項不具進步性；第4、5
    、7、8項不具新穎性，系爭專利違反專利法第94條第1項第1
    款及第4項之規定，而為「舉發成立，應撤銷專利權」之處
    分，應屬合法等資為論據，將訴願決定、原處分予以維持，
    並駁回上訴人在原審之訴。
四、上訴人以原判決違背法令，主張：如陶瓷控制閥外徑大小之
    差異，僅止於「產品直接小型化」、尺寸規格之簡易變化而
    已，則外徑之比值與流量之比值數值，應屬相同或至少是接
    近的，然事實並非如此，故陶瓷控制閥外徑大小之變化，其
    功效並非隨之作同等變化，如僅將外徑較大者，作尺寸規格
    之直接縮小變化，其功效並不隨之作等比例之縮小變化。原
    判決未予細究舉發證據第20頁、第26頁資料內所示各項數值
    之差異性，且忽視系爭專利是第一個能同時結合「高腳式」
    以及「小口徑」陶瓷閥蕊結構而且出水量能夠達到洗澡沐浴
    時所須「at 3 bar」標準之產品（此為舉發證據所不能及之
    功效），遽認系爭專利僅單純為尺寸規格之簡易變化，有違
    論理法則。另原判決未就上訴人所提出之金屬工業發展中心
    區域研發服務處（中區）試驗報告表為職權調查，自有違反
    行政訴訟法第133條規定等語。惟查，證據之取捨與當事人
    所希冀者不同，致其事實之認定亦異於該當事人之主張者，
    不得謂為原判決有違背法令之情形；本件經核上訴人之上訴
    理由，係就原審取捨證據、認定事實之職權行使，指摘其為
    不當，對於業經原判決詳予論述不採之事項再予爭執，泛言
    原判決違背法令，而非具體表明合於不適用法規、適用法規
    不當、或行政訴訟法第243條第2項所列各款之情形，難認對
    該判決之如何違背法令已有具體之指摘。依首開規定及說明
    ，應認其上訴為不合法，應予駁回。
五、據上論結，本件上訴為不合法。依行政訴訟法第249條第1項
    前段、第104條，民事訴訟法第95條、第78條，裁定如主文
    。
中    華    民    國    98    年    7     月    9     日
                    最高行政法院第七庭
                        審判長法官  藍  獻  林
                              法官  廖  宏  明
                              法官  張  瓊  文
                              法官  姜  素  娥
                              法官  林  文  舟
以  上  正  本  證  明  與  原  本  無  異
中    華    民    國    98    年    7     月    9     日
                              書記官  賀  瑞  鸞


司法院資訊處製作；財團法人民間司法改革基金會備份。
